臺灣板橋地方法院民事裁定　　　　　 100年度消債聲字第73號
債　務　人　沈清安
上列債務人因消費者債務清理事件，本院裁定如下：
    主  文
債務人沈清安不免責。
    理  由
一、按「法院為終止或終結清算程序之裁定確定後，除別有規定
    外，應以裁定免除債務人之債務。」、「債務人有下列各款
    情形之一者，法院應為不免責之裁定，但債務人證明經普通
    債權人全體同意者，不在此限：一、於七年內曾依破產法或
    本條例規定受免責；二、隱匿、毀損應屬清算財團之財產，
    或為其他不利於債權人之處分；三、捏造債務或承認不真實
    之債務；四、因浪費、賭博或其他投機行為，致財產顯然減
    少或負擔過重之債務，而生開始清算之原因；五、於清算聲
    請前一年內，已有清算之原因，而隱瞞其事實，使他人與之
    為交易致生損害；六、明知已有清算原因之事實，非基於本
    人之義務，而以特別利於債權人中之一人或數人為目的，提
    供擔保或消滅債務；七、隱匿、毀棄、偽造或變造帳簿或其
    他會計文件之全部或一部，致其財產之狀況不真確；八、故
    意於財產及收入狀況說明書為不實之記載，或有其他故意違
    反本條例所定義務之行為」，消費者債務清理條例第132 條
    、第134條定有明文。
二、本件債務人沈清安聲請消費者債務清理事件，前經本院於99
    年3月23日裁定開始清算程序（本院99年度消債清字第57號
    ），嗣經本院司法事務官於100年7月1日裁定清算程序終止
    確定（本院99年度司執消債清字第48號）。經本院依職權函
    知全體無擔保債權人，就本院應否裁定免除債務人債務陳述
    意見結果，債權人均具狀表明不同意債務人免責等情，亦有
    上開債權人之陳報狀在卷可佐。依債權人台新國際商業銀行
    股份有限公司（下稱台新銀行）、台北富邦商業銀行股份有
    限公司（下稱台北富邦銀行）、萬泰商業銀行股份有限公司
    （下稱萬泰銀行）、中國信託商業銀行股份有限公司（下稱
    中國信託銀行）、國泰世華商業銀行股份有限公司（下稱國
    泰世華銀行）、遠東國際商業銀行股份有限公司（下稱遠東
    銀行）及澳商澳盛銀行集團股份有限公司臺北分公司【承受
    蘇格蘭皇家銀行持有荷商荷蘭銀行（下稱荷蘭銀行）在臺資
    產、負債及營業】所提出之債務人信用卡及現金卡之消費明
    細表所示，債務人於93年12月20日使用台新銀行信用卡借款
    30萬元（見本院卷第15至16頁）；台北富邦商業銀行信用卡
    於96年12月22日及97年2月19日各預借現金2萬元（見本院卷
    第20頁）；萬泰商業銀行現金卡89年5月19日預借現金5萬元
    、90年7月16日預借現金6萬元、91年6月25日預借現金6萬元
    、91年7月17日預借現金9萬元、91年8月2日預借現金8萬元
    、92年2月18日預借現金共計18萬元、92年6月11日預借現金
    10萬元、92年8月11日預借現金10萬元、93年11月24日、94
    年7月5日預借現金各15萬元、94年8月31日預借現金20萬元
    、94年10月14日、94年10月31日、95年3月20日預借現金各
    10萬元、95年4月7日預借現金12萬元、95年12月19日預借現
    金7萬元及96年10月1日預借現金8萬元（見本院卷第25至30
    頁）；中國信託信用卡96年11月19日預借現金5萬元及97年3
    月14日於鑫將運動用品廣場消費5,595元（見本院卷第36至4
    9頁）；國泰世華銀行信用卡96年6月28日於宇豪汽車股份有
    限公司消費11,200元及96年8月10日於全國電子金城門市消
    費6,890元（見本院卷第58頁）；遠東銀行信用卡90年1月8
    日於遠百企業股份有限公司板新分公司消費4,040元、93年1
    月20日於家樂福土城店消費4,169元、94年10月23日於家樂
    福-家電土城店消費5,990元（見本院卷第64至67頁）；荷蘭
    銀行信用卡93年10月14日預借現金28萬元、94年6月8日預借
    現金54,000元、95年2月22日預借現金72,000元、95年8月23
    日預借現金72,000元及96年3月15日預借現金18萬元（見本
    院卷第68頁）。債務人雖具狀略稱：因為每個月必須繳交的
    信金卡及信用卡款費用很多，所以大都借現金來繳信用卡的
    費用，然後再預借信用卡款付現金卡需繳的費用，以卡繳卡
    的關係，所以才會產生多筆預借現金的情形。中國信託信用
    卡97年3月14日於鑫將運動用品廣場消費5,595元，是刷國民
    旅遊卡費用、國泰世華銀行信用卡96年6月28日於宇豪汽車
    股份有限公司消費11,200元，此筆消費是北市府公務車4個
    輪胎更新之先行代繳費、遠東銀行信用卡三筆消費，都是購
    買家庭日常生活所需之用品等語（見本院卷第121頁），惟
    就上開中國信託銀行、國泰世華銀行及遠東銀行信用卡消費
    之用途並未舉證以實其說，尚難採信。矧依上開債務人之信
    用卡、現金卡消費及預借現金之金額、次數等情，以及債務
    人所自陳之收入、支出情形，堪認債務人並未謹慎消費、撙
    節開支，節省生活非必要性之支出以求致力還款予各債權人
    ，反以辦理現金卡、信用卡之方式，為大量、非必要性之消
    費支出行為，致負擔過重之債務，是債務人顯有「因浪費、
    賭博或其他投機行為，致財產顯然減少或負擔過重之債務，
    而生開始清算之原因」之情事。另債務人96年綜合所得稅資
    料清單顯示，債務人年利息收入為14,740元（本院97年度消
    債更字第2075號卷第46頁），依96年1月1日臺灣銀行牌告一
    年定期儲蓄存款機動利率2.18%估算，即有676,147元之存款
    ，然未列入聲請更生前兩年之收入，顯有隱匿財產之虞，雖
    債務人稱我不知道此項從何而來，也保證從未收到這筆款項
    ，然如此鉅額存款，債務人稱不知悉實屬違反常理，是債務
    人亦顯有「隱匿、毀棄、偽造或變造帳簿或其他會計文件之
    全部或一部，致其財產之狀況不真確」之情事。依消費者債
    務清理條例第134條第4款、第7款規定，法院應為不免責之
    裁定，爰裁定如主文。
中    華    民    國   100    年    11    月    30    日
                  民事第二庭    法  官  楊千儀
以上正本係照原本作成。
如對本裁定抗告，須於裁定送達後10日內向本院提出抗告狀，並
應繳納抗告裁判費新臺幣1,000元。
中    華    民    國   100    年    11    月    30    日
                                書記官  劉鴻傑